【裁判字號】    96,易,2476
【裁判日期】    970227
【裁判案由】    毒品危害防制條例
【裁判全文】
臺灣士林地方法院刑事判決              96年度易字第2476號
公  訴  人  臺灣士林地方法院檢察署檢察官
被      告  甲○○
上列被告因違反毒品危害防制條例案件，經檢察官提起公訴（96
年度毒偵字第2286號），本院判決如下：
    主  文
甲○○施用第二級毒品，累犯，處有期徒刑柒月。
被訴於附表所示時、地施用第二級毒品部分，無罪。
    事  實
一、甲○○前於民國88年、90年間，先後因施用第二級毒品案件
    ，分別經法院裁定送觀察、勒戒後，均認無繼續施用毒品傾
    向，而於民國88年9 月7 日、90年10月24日執行完畢釋放，
    復於92年間三犯施用毒品罪，除經法院裁定送強制戒治外，
    另由臺灣宜蘭地方法院檢察署檢察官以92年度毒偵字第753
    號聲請簡易判決處刑，嗣經臺灣宜蘭地方法院以92年度宜簡
    字第255 號判決判處有期徒刑5 月確定，並於93年3 月25日
    易科罰金執行完畢（以上構成累犯），至於前開強制戒治部
    分，因毒品危害防制條例嗣後修正，而於93年1 月9 日將其
    釋放而未執行完畢。甲○○仍未戒除毒癮，於前開觀察勒戒
    執行完畢後5 年內復施用第一級毒品，經臺灣高等法院於95
    年9 月27日以95年度上訴字第3168號判決判處有期徒刑7 月
    ，同年11月1 日判決確定。詎甲○○仍未悛悔，復基於施用
    第二級毒品之犯意，於96年6 月24日某時，在其友人位於臺
    北市陽明山之住處內，將甲基安非他命放置於玻璃球（嗣後
    已丟棄）內予以燒烤產生煙霧，再以吸取煙霧方式施用甲基
    安非他命1 次。嗣於96年6 月28日因另案通緝為警逮捕，員
    警並採其尿液送驗，因其尿液檢驗結果呈安非他命、甲基安
    非他命陽性反應，始查悉上情。
二、案經臺北市政府警察局北投分局報告臺灣士林地方法院檢察
    署檢察官偵查起訴。
    理  由
壹、有罪部分：
一、前揭犯罪事實，業據被告於本院審理中坦承不諱，而被告為
    警查獲當日（即96年6 月28日）在警局所排尿液，經警採集
    後送台灣尖端先進生技股份有限公司以酵素免疫分析法初驗
    後，再以氣相層析質譜儀法進行確認檢驗，結果呈安非他命
    及甲基安非他命陽性反應，亦有該公司於96年7 月5 日出具
    之濫用藥物檢驗報告乙份在卷可稽（附於96年度毒偵字第15
    43號卷第8 頁）。綜上，足認被告自白與事實相符，堪予採
    信。
二、又被告前於93年間，因施用毒品案件，經臺灣宜蘭法院裁定
    觀察、勒戒後，認無繼續施用毒品之傾向，於90年10月24日
    執行完畢釋放出所，復於前案觀察勒戒執行完畢釋放後5 年
    內，又因施用第二級毒品案件經臺灣宜蘭地方法院以92年度
    宜簡字第255 號判決判處有期徒刑5 月確定，並於93年3 月
    25日易科罰金執行完畢，再因施用第一級毒品案件，經臺灣
    高等法院以95年度上訴字第3168號判決判處有期徒刑7 月確
    定之事實，亦有臺灣高等法院被告前案紀錄表及法務部全國
    檢察官線上查詢刑案人犯在監所最新資料報表各1 份在卷可
    憑，亦甚明確。本案被告於上開觀察勒戒執行完畢釋放後5
    年內，3 犯施用第二級毒品罪之犯行，事證明確，堪以認定
    ，自應依法論科。
三、按甲基安非他命為毒品危害防制條例第2 條第2 項第2 款所
    規定之第二級毒品，不得擅自施用。核被告甲○○施用甲基
    安非他命之行為，係犯毒品危害防制條例第10條第2 項之施
    用第二級毒品罪。被告持有甲基安非他命進而施用，其持有
    毒品之低度行為為施用毒品之高度行為所吸收，不另論持有
    毒品罪（最高法院74年度台上字第3404號判例意旨參照）。
    又被告曾有事實欄所載犯罪科刑及執行紀錄，有臺灣高等法
    院被告前案紀錄表在卷可稽，其於有期徒刑執行完畢後，5
    年以內故意再犯本案有期徒刑以上之罪，為累犯，應依刑法
    第47條第1 項之規定，加重其刑。爰審酌被告已有施用毒品
    之前科，且經觀察勒戒程序及判處罪刑確定，復又觸犯本件
    犯行，顯示其無戒絕之決心，及施用毒品係傷害自身健康，
    所生危害非鉅，本件犯後被告坦承犯行，態度尚屬良好等一
    切情狀，量處如主文所示之刑，以示懲儆。
貳、無罪部分：
一、公訴意旨另以：被告甲○○基於施用第二級毒品之犯意，於
    96年4 月底某日，在陽明山友人住處施用第二級毒品安非他
    命1 次，因認被告涉犯毒品危害防制條例第10條第2 項之施
    用第二級毒品罪云云。
二、按犯罪事實應依證據認定之，無證據不得認定犯罪事實，刑
    事訴訟法第154 條第2 項定有明文；又按被告之自白，不得
    作為有罪判決之唯一證據，仍應調查其他必要之證據，以查
    其與事實是否相符，同法第156 條第2 項亦定有明文；再按
    刑事訴訟法第156 條第2 項規定之立法旨意乃在防範被告或
    共犯自白之虛擬致與真實不符，故對自白在證據上之價值加
    以限制，明定須藉補強證據以擔保其真實性。而所謂補強證
    據，係指除該自白本身之外，其他足以證明該自白之犯罪事
    實確具有相當程度真實性之證據而言，雖所補強者，非以事
    實之全部為必要，但亦須因補強證據之質量，與自白之相互
    利用，足使犯罪事實獲得確信者，始足當之（最高法院96年
    度台上字第901 號、第1041號判決均參照）。
三、起訴意旨認被告甲○○涉犯此部分之施用第二級毒品犯行，
    無非係以被告之自白及其於96年6 月28日為警查獲當日所採
    尿液經送鑑驗結果為安非他命、甲基安非他命陽性反應，為
    其論據，嗣於本院審理時，公訴人則再補稱依據被告前案記
    錄表所示，被告曾有多次施用毒品前科，此足以佐證被告此
    部分之犯行等語，應認係以被告之前案記錄表資為被告自白
    之補強證據。
四、然查：被告甲○○於偵查中及本院審理時，雖供稱於96年4
    月底某日，曾在友人位於陽明山住處施用安非他命1 次云云
    ，然此僅為被告之單一自白，而被告於96年6 月28日為警查
    獲該次經警所採尿液，經送鑑驗結果呈安非他命、甲基安非
    他命陽性反應，惟因人體代謝毒品安非他命之時程通常為96
    小時（行政院衛生署藥物食品檢驗局81年2 月8 日81藥檢壹
    字第1156號函可參），故該尿液僅可認定被告確有於採尿前
    96小時內施用第二級毒品（即上揭論罪科刑之犯行部分），
    尚無足資為此部分起訴犯行之補強證據；至於被告前案記錄
    表僅能證明被告「曾犯」施用毒品罪，尚不足以據此形成被
    告「再犯」施用毒品罪之推論，況依該前案資料表所示，被
    告於96年4 月底前最後一次經法院認定之施用第二級毒品犯
    行時間為92年間（92年度宜簡字第255 號判決參照），距離
    被告被訴於96年4 月底之施用第二級毒品犯行相隔超過3 年
    ，是該前案資料與此部分之起訴犯行間，尚乏合理之推論關
    係，無從相互利用，而不足以資為擔保被告自白真實性之補
    強證據，又遍查全案卷證資料，並無其他補強證據，足以補
    強被告上開自白，自不得僅憑被告單一自白而認定被告犯罪
    。此外，復查無其他積極證據足以證明被告另有於96年4 月
    底某日，在友人位於陽明山住處施用安非他命1 次之犯行，
    不能證明公訴意旨所指此部分之犯行，而公訴人既認被告此
    部分之犯行與前揭論罪科刑之施用第二級毒品罪間，犯意各
    別，行為互異，應予分論併罰，揆諸前開說明，爰另為被告
    無罪之諭知。
據上論斷，應依刑事訴訟法第284 條之1 、第299 條第1 項前段
、第301 條第1 項前段，毒品危害防制條例第10條第2 項，刑法
第11條前段、第47條第1 項，判決如主文。
本案經檢察官蔡啟文到庭執行職務。
中    華    民    國    97    年    2     月    27    日
                  刑事第二庭法  官  吳祚丞
以上正本證明與原本無異。
如不服本判決應於判決送達後10日內，向本院提出上訴書狀。其
未敘述上訴理由者，並得於提起上訴後20日內向本院補提理由書
狀（均須按他造當事人之人數附繕本）。
                            書記官  方蘭芬
中    華    民    國    97    年    2     月    27    日
附錄本案論罪科刑法條：
毒品危害防制條例第10條第2項
施用第二級毒品者，處 3 年以下有期徒刑。
附表：
犯罪時間：96年4月底
犯罪地點：陽明山朋友住處
犯罪行為：施用第二級毒品安非他命一次


司法院資訊處製作；財團法人民間司法改革基金會備份。
